【裁判字號】    98,竹小,63
【裁判日期】    980331
【裁判案由】    損害賠償
【裁判全文】
臺灣新竹地方法院民事小額判決          98年度竹小字第63號
原      告  友邦產物保險股份有限公司中壢分公司
法定代理人  丁○○
訴訟代理人  甲○○
            丙○○
被      告  乙○○
                        巷11.
上列當事人間請求損害賠償事件，本院於民國98年3 月24日辯論
終結，判決如下：
    主      文
被告應給付原告新臺幣貳萬仟捌佰伍拾貳元，及自民國九十八
年三月一日起至清償日止，按年息百分之五計算之利息。
原告其餘之訴駁回。
訴訟費用新臺幣壹仟元，由被告負擔新臺幣肆佰捌拾元，餘由原
告負擔。
本判決第一項得假執行。
    事實及理由
甲、程序方面
    本件被告經合法通知，未於言詞辯論期日到場，核無民事訴
    訟法第386條各款所列情形，爰依原告聲請，由其一造辯論
    而為判決。
乙、實體方面
一、原告主張：原告公司所承保訴外人陳開明所有之車號1536-M
    X 號自用小客車（下稱系爭車輛），於民國97年3 月22日22
    時許，由訴外人陳開明駕駛行經新竹市○○路○段美山聯絡
    道口時，因遇紅燈而暫停，竟遭被告駕駛車號3931-TZ 號自
    用小客車，因疏於注意車前狀況且未保持行車安全距離而追
    撞，造成系爭車輛受有損害，支出必要修理費用（含營業稅
    ）50,000元，原告已依保險契約賠付系爭車輛之修理費用，
    依保險法第53條第1 項之規定，取得被保險人陳開明於被告
    之損害賠償請求權，詎屢經聯絡被告協調解決賠償事實，被
    告均置之不理，爰依保險法第53條第1 項及民法第184 條、
    第191 條之2 、第196 條及第213 條之規定，請求被告賠償
    系爭車輛因此所生之損害，並聲明：被告應給付原告50,000
    元，及自起訴狀繕本送達之翌日（即98年3 月1 日，本件係
    於98年2 月17日為寄存送達，於98年2 月28日發生送達效力
    ）起至清償日止，按年息百分之5 計算之遲延利息。
二、被告未於言詞辯論期日到場，亦未提出準備書狀作何聲明或
    陳述。
三、得心證之理由：
(一)查原告主張之上開事實，業經提出富邦產物保險股份有限公
    司汽車保險理賠書、汽車肇事調查表、桃苗汽車股份有限公
    司估價單、統一發票、汽車保險修理滿意書及賠款同意書、
    行車執照、駕駛執照及車損照片等件為證，且經本院依職權
    向新竹市警察局第三分隊調閱本件車禍事故資料核閱無訛，
    亦有新竹市警察局函送到院之道路交通事故談話紀錄表、道
    路交通事故現場圖、道路交通事故照片六幀、道路交通事故
    調查報告表(一)、(二)等件附卷可稽，而被告經合法送達，並未
    到庭爭執，亦未提出書狀作何答辯，自堪信原告主張為真實
    。
(二)按汽車在同一車道行駛時，除擬超越前車外，後車與前車之
    間應保持隨時可以煞停之距離；汽車行駛時，駕駛人應注意
    車前狀況及兩車併行之間隔，並隨時採取必要之安全措施，
    道路交通安全規則第94條第1 、3 項定有明文。查本件車禍
    發生當時天候雨，夜間有照明、路面濕潤、無缺陷、亦無障
    礙物，且視距良好等情，有道路交通事故談話紀錄表及道路
    交通事故調查報告表(一)等件在卷為憑，顯見並無不能注意之
    情事，然被告竟疏未注意及此，於駕駛上開自用小客車行經
    上開地點時，並未與前車保持隨時可煞停之距離，且未注意
    車前狀況，隨時採取必要之安全措施，旋追撞原告承保等停
    紅燈之系爭車輛，導致系爭車輛受損，其自有過失，且系爭
    車輛之損害與被告之過失行為間具有相當因果關係，是被告
    就本件肇事應負過失侵權行為責任，洵堪認定。
(三)次按因故意或過失，不法侵害他人之權利者，負損害賠償責
    任；第按汽車、機車或其他非依軌道行駛之動力車輛，在使
    用中加損害於他人者，駕駛人應賠償因此所生之損害。但於
    防止損害之發生，已盡相當之注意者，不在此限；再按不法
    毀損他人之物者，應向被害人賠償其物因毀損所減少之價額
    ，民法第184 條、民法第191 條之2 、第196 條分別定有明
    文。復按物被毀損時，被害人除得依民法第196 條請求賠償
    外，並不排除民法第213 條至第215 條之適用，依民法第19
    6 條請求賠償物被毀損所減少之價額，得以修復費用為估定
    之標準，但以必要者為限（例如︰修理材料以新品換舊品，
    應予折舊），亦有最高法院77年度第9 次民事庭會議之決議
    、最高法院60年度臺上字第1505號判決及73年度臺上字第15
    74號判決可資參照。查被告因不慎駕車行為肇致本件車禍，
    並致原告所承保之系爭車輛受有損害等情，已如前述，揆諸
    前開說明，被告自應就原告所承保車輛之損害負賠償責任。
    次查，本件原告所承保之系爭車輛因本件車禍受損，共計支
    出修復費用（含營業稅）50,000元，其中工資、板金及噴漆
    （含營業稅）共11,279元，另零件及耗材費（含營業稅）共
    38,721元等情，亦如前述，經核上開汽車修復項目與系爭汽
    車受損之情形相符，堪認確係屬修復系爭車輛所必要，則原
    告此部分主張亦堪採信。惟查，系爭車輛係於94年9 月22日
    領照使用，此有原告提出之行車執照影本1 件在卷可按，至
    本件肇事發生時（即97年3 月22日）已有2 年又6 月之使用
    期間，揆之前揭說明，以新品換舊品而更換之零件，自應予
    以折舊，而依營利事業所得稅結算申報查核準則第95條第8
    項規定「依固定資產提列折舊採用定率遞減法者，以一年為
    計算單位，其使用期間未滿一年者，按實際使用之月數相當
    於全年之比例計算之，不滿一月者，以月計」，經核上開修
    車之零件費用（含營業稅）為38,721元，其折舊金額為26,1
    48（其計算方式為︰38721 ×0.369 ＝14288 ；《0000 0－
    00000 》×0.369 ＝9016；《00000 －00000 ─9016》×0.
    369 ×6/12＝2844；14288 ＋9016＋2844＝26148 ，元以下
    四捨五入），是扣除折舊金額後，被告所應賠償之零件部分
    修理費用為12,573元（即00000 －00000 ＝12573） ，另關
    於工資、板金及烤漆費用（含營業稅）合計11,279元，因無
    折舊之問題，且該部分之支出係屬修復系爭車輛所必要之費
    用，是此部分費用共11,279元部分，被告自應全數賠償，準
    此，被害人陳開明所得請求被告賠償修復系爭車輛之必要修
    復費用共為23,852元（計算方式為：12573 ＋11279 ＝2385
    2） 。
(四)末按被保險人因保險人應負保險責任之損失發生，而對於第
    三人有損失賠償請求權者，保險人得於給付賠償金額後，代
    位行使被保險人對於第三人之請求權，保險法第53條第1 項
    亦有規定；又此項法定代位權之行使，有債權移轉之效果，
    故於保險人給付賠償金額後，被保險人對於第三人請求權即
    移轉於保險人，最高法院著有69年度台上字第923 號判例足
    資參照。經查，原告業已依保險契約之約定賠付所承保系爭
    車輛之修復費用等情，業如前述，參諸前開說明，其自得代
    位被保險人陳開明行使損害賠償請求權。惟按損害賠償祗應
    填補被害人實際損害，保險人代位被害人請求損害賠償時，
    依保險法第53條第1 項規定，如其損害額超過或等於保險人
    已給付之賠償金額，固得就其賠償之範圍，代位請求賠償，
    如其損害額小於保險已給付之賠償金額，則保險人所得代位
    請求者，應祗以該損害額為限（最高法院65年台上字第2908
    號判例參照）。查原告固依其與被害人陳開明間之保險契約
    之約定，賠付被保險人陳開明車體損失險金額50,000元，然
    本件被保險人陳開明所得請求之必要修復費用為23,852元等
    情，既如前述，稽諸前揭說明，原告所得代位被保險人陳開
    明之損害賠償額，亦應以23,852 元為限。
(五)從而，原告依保險法第53條保險代位及民法侵權行為之法律
    關係，請求被告賠償23,852元及自起訴狀繕本送達被告翌日
    起，及自起訴狀繕本送達之翌日（即98年3 月1 日，本件係
    於98年2 月17日為寄存送達，於98年2 月28日發生送達效力
    ）起至清償日止，按年息百分之5 計算之利息範圍內，為有
    理由，應予准許，逾此部分之請求，即屬無據，應予駁回。
四、假執行之宣告：
    本件係為被告部分敗訴之小額訴訟判決，爰就被告敗訴部分
    ，依職權宣告假執行，並於判決時確定被告應負擔之訴訟費
    用如主文第3項所示之金額。
五、據上論結，原告之訴為一部有理由、一部無理由，依民事訴
    訟法第436條之23、第436條第2項、第79條、第385條第1項
    ，第436條之19 、第436條之20，判決如主文。
中    華    民    國    98    年    3     月    31    日
                  新竹簡易庭    法  官  高敏俐
以上正本係照原本作成。
如對本判決上訴，非以其違背法令為理由不得為之，且須於判決
送達後20日內以上訴狀記載上訴理由向本院提出上訴狀。
中    華    民    國    98    年    3     月    31    日
                                書記官  黎秀娟


司法院資訊處製作；財團法人民間司法改革基金會備份。
